臺灣橋頭地方法院刑事判決　
111年度審訴字第212號
公  訴  人  臺灣橋頭地方檢察署檢察官
被      告  謝棨柔


            林宏駿


            黃柏淵


            林鉅燁



            張哲豪


            曾淵烈



            蕭又祥


            劉安傑


            江亮杰


            王宗明


上列被告因妨害秩序等案件，經檢察官提起公訴（110年度軍偵
字第102號），被告於準備程序中就被訴事實均為有罪之陳述，
經本院告知簡式審判程序之旨，並聽取被告與公訴人之意見後，
本院合議庭裁定由受命法官獨任進行簡式審判程序，判決如下：
    主  文
辰○○犯意圖供行使之用而攜帶兇器，在公眾得出入之場所聚眾三
人以上下手實施強暴罪，處有期徒刑陸月，如易科罰金，以新臺
幣壹仟元折算壹日。緩刑貳年，緩刑期間付保護管束，並應接受
法治教育貳場次。扣案之木棍貳支均沒收之。
丁○○犯意圖供行使之用而攜帶兇器，在公眾得出入之場所聚眾三
人以上下手實施強暴罪，處有期徒刑陸月，如易科罰金，以新臺
幣壹仟元折算壹日。緩刑貳年，緩刑期間付保護管束，並應接受
法治教育貳場次。
子○○成年人與少年共同犯意圖供行使之用而攜帶兇器，在公眾得
出入之場所聚眾三人以上施強暴在場助勢罪，處有期徒刑參月，
如易科罰金，以新臺幣壹仟元折算壹日。緩刑貳年，緩刑期間付
保護管束，並應接受法治教育貳場次。
林鉅樺犯意圖供行使之用而攜帶兇器，在公眾得出入之場所聚眾
三人以上下手實施強暴罪，處有期徒刑陸月，如易科罰金，以新
臺幣壹仟元折算壹日。緩刑貳年，緩刑期間付保護管束，並應接
受法治教育貳場次。
己○○犯意圖供行使之用而攜帶兇器，在公眾得出入之場所聚眾三
人以上下手實施強暴罪，處有期徒刑陸月，如易科罰金，以新臺
幣壹仟元折算壹日。緩刑貳年，緩刑期間付保護管束，並應接受
法治教育貳場次。
癸○○犯意圖供行使之用而攜帶兇器，在公眾得出入之場所聚眾三
人以上下手實施強暴罪，處有期徒刑陸月，如易科罰金，以新臺
幣壹仟元折算壹日。緩刑貳年，緩刑期間付保護管束，並應接受
法治教育貳場次。
卯○○犯意圖供行使之用而攜帶兇器，在公眾得出入之場所聚眾三
人以上施強暴在場助勢罪，處有期徒刑貳月，如易科罰金，以新
臺幣壹仟元折算壹日。緩刑貳年，緩刑期間付保護管束，並應接
受法治教育貳場次。
寅○○犯意圖供行使之用而攜帶兇器，在公眾得出入之場所聚眾三
人以上下手實施強暴罪，處有期徒刑陸月，如易科罰金，以新臺
幣壹仟元折算壹日。緩刑貳年，緩刑期間付保護管束，並應接受
法治教育貳場次。
乙○○犯意圖供行使之用而攜帶兇器，在公眾得出入之場所聚眾三
人以上下手實施強暴罪，處有期徒刑陸月，如易科罰金，以新臺
幣壹仟元折算壹日。緩刑貳年，緩刑期間付保護管束，並應接受
法治教育貳場次。
甲○○犯意圖供行使之用而攜帶兇器，在公眾得出入之場所聚眾三
人以上下手實施強暴罪，處有期徒刑陸月，如易科罰金，以新臺
幣壹仟元折算壹日。緩刑貳年，緩刑期間付保護管束，並應接受
法治教育貳場次。
    事  實
一、緣辰○○與顏Ｏ良（民國00年生，真實姓名年籍資料均詳卷）
    於臉書社群網站因細故發生口角爭執，辰○○遂於110年5月16
    日稍前某日，在臉書不詳社群網業上發布邀約顏Ｏ良出面談
    判之公開貼文，並在該貼文下方張貼相約於110年5月16日凌
    晨1時許，前往位於高雄市○○區○○路0號之「興達國小」集合
    等留言後，辰○○便透過臉書及電話聯繫丁○○、子○○、壬○○(
    由本院另行審結)、己○○、庚○○(由本院另行審結)、少年黃Ｏ
    峰、少年王Ｏ傑（上2人分別為92年生、93年生，真實姓名年
    籍資料均詳卷，其等所涉妨害秩序部分，業經臺灣高雄少年
    及家事法院以110年度少調字第812、837號裁定不付審理在
    案）等人，壬○○再邀集寅○○，少年王Ｏ傑則輾轉糾集寅○○、
    辛○○(所涉妨害秩序案件，由本院另行審結)、甲○○、乙○○，
    而癸○○、卯○○於瀏覽辰○○所發布上開臉書貼文後，自行邀集
    戊○○一同到場助陣。嗣於110年5月16日凌晨1時許，辰○○駕
    駛車牌號碼000-0000號自用小客車(車主：郭○○，下稱A車)
    ，丁○○駕駛車牌號碼000-0000號自用小客車(車主：黃○○，
    下稱B車)附載少年黃Ｏ峰及子○○，寅○○駕駛車牌號碼00-0000
    號自用小客車(下稱C車)附載少年王Ｏ傑、辛○○、甲○○及乙○○
    ，壬○○駕駛車牌號碼000-0000號自用小客車(下稱D車)，己○○駕駛車牌號碼000-0000號自用小客車(下稱E車)附載陳○○（
    另經檢察官為不起訴處分確定）及2名真實年籍姓名均不詳
    成年男子，戊○○駕駛車牌號碼0000-00號自用小客車(下稱F
    車)附載洪○○（另經檢察官為不起訴處分確定），癸○○駕駛
    車牌號碼000-0000號自用小客車(下稱G車)附載卯○○及2名真
    實年籍姓名均不詳成年男子，庚○○駕駛車牌號碼000-0000號
    自用小客車(下稱H車)附載3名真實年籍姓名均不詳成年男子
    ，渠等陸續駕車抵達興達國小集合後，再一同駕車前往位於
    高雄市○○區○○路000號之「統一超商興達港門市」附近繞行
    ，尋找顏Ｏ良蹤影。迨至同日凌晨3時許，渠等繞行至位於高
    雄市○○區○○路00號之「福德祠」廣場前時，因辰○○將行走在
    該廣場之翁Ｏ佑（92年生，真實姓名年籍資料均詳卷）誤認
    為顏Ｏ良，渠等均明知上開福德祠前廣場及位於該處附近之
    南萣橋均為公眾得出入之場所，於該處聚集3 人以上發生衝
    突，顯會造成公眾或他人恐懼不安，竟仍執意在上開地點聚
    集鬥毆，辰○○、丁○○、壬○○、戊○○、己○○、癸○○、寅○○、乙○○、甲○○、庚○○、辛○○、黃Ｏ峰、少年王Ｏ傑等人共同基於意
    圖供行使之用而攜帶兇器，在公眾得出入之場所聚集三人以
    上下手實施強暴之犯意聯絡，而辛○○、子○○、卯○○則共同基
    於意圖供行使之用而攜帶兇器，在公眾得出入之場所聚集三
    人以上施強暴在場助勢之犯意聯絡，率由辰○○先駕駛A車衝
    撞翁Ｏ佑，俟翁Ｏ佑丟擲磚塊防身逃跑時，辰○○繼續駕車衝撞
    翁Ｏ佑，致翁Ｏ佑碰撞到該車擋風玻璃而撞飛滾落至地上，翁
    Ｏ佑隨後起身繼續逃跑，辰○○再繼續駕車撞擊翁Ｏ佑之右腳欲
    阻攔其離去，惟翁Ｏ佑仍繼續逃往位於該處附近南萣橋人行
    道上後，辰○○等人隨即下車並分持其等自備於客觀上可供兇
    器使用之西瓜刀、高爾夫球桿、球棒等物（均未扣案）再後
    追逐翁Ｏ佑，翁Ｏ佑見狀便往南萣橋跳下以閃避渠等攻擊，致
    翁Ｏ佑因而受有頭部挫傷合併暈眩及頭皮腫脹擦傷、右側手
    臂挫傷擦傷、右大腿挫傷擦傷及雙膝挫傷擦傷等傷害（傷害
    部分業經撤回告訴，經檢察官不另為不起訴處分在案）；斯
    時適在上開福德祠前廣場聊天之林Ｏ佑、陳Ｏ廷（上2人均為9
    2年生，真實姓名年籍資料均詳卷）見眾多車輛駛來，隨即
    跑至南萣橋下躲避，然辰○○、甲○○、乙○○則另共同基於毀損
    之犯意聯絡，在前開廣場前，分持客觀上可供兇器使用之木
    棍、球棒等物砸毀林Ｏ佑所騎乘之車牌號碼000-0000號普通
    重型機車(車主：涂晉銓，下稱甲機車)、陳Ｏ廷所騎乘之車
    牌號碼000-000號普通重型機車(車主：林清忠，下稱乙機車
    ，毀損部分業經撤回告訴，詳後述「不另為不受理」)，致
    該2部機車因而毀損不堪使用，足以生損害於林Ｏ佑、陳Ｏ廷
    ；而丁○○、寅○○、壬○○、己○○、戊○○、癸○○、庚○○則於前開
    衝突過程中均駕車在場待命，子○○、辛○○、卯○○、黃Ｏ峰、
    王Ｏ傑及其餘不詳之人等則在旁聚集助勢。嗣於同日上午3時
    30分許，經員警獲報到場處理，而辰○○於搭乘丁○○所駕駛之
    B車逃逸時為警當場攔查，並扣得辰○○所持有供本案犯罪所
    用之木棍2支（各98公分），其餘人等則分乘上揭在場待命
    之車輛逃逸。嗣經警調閱路口監視器錄影畫面，陸續通知己○○等人到案說明，並扣得己○○主動提出供本案犯罪所用之鋁
    製球棒2支等物，始循線查悉上情。
二、案經翁Ｏ佑、林Ｏ佑、陳Ｏ廷訴由高雄市政府警察局湖內分局
    報告臺灣橋頭地方檢察署檢察官偵查起訴。
    理  由
一、本案被告辰○○、丁○○、子○○、戊○○、己○○、癸○○、卯○○、寅
    ○○、乙○○、甲○○等10人(下稱被告辰○○等10人)所犯均係死刑
    、無期徒刑、最輕本刑為3年以上有期徒刑以外之罪，亦非
    高等法院管轄之第一審案件，而被告辰○○等10人於準備程序
    中就被訴事實均為有罪之陳述，經本院告知被告等簡式審判
    程序之意旨，並聽取被告辰○○等10人及公訴人之意見後，爰
    依刑事訴訟法第273條之1第1項、第284條之1之規定，本院
    合議庭裁定由受命法官獨任進行簡式審判程序，合先敘明。
二、認定犯罪事實之證據及理由：
    前揭犯罪事實，業據被告辰○○、丁○○、子○○、戊○○、己○○、
    癸○○、卯○○、寅○○、乙○○、甲○○等人於本院審理中均供承不
    諱（見審訴卷一第234、235、243、250頁；審訴卷二第56、
    57、64、71、109、117、130、131、138、145、166、174、
    181頁），核與證人即同案被告壬○○、辛○○、庚○○、陳○○、
    洪○○、趙○○於警詢及偵查中、證人即少年黃Ｏ峰、王Ｏ傑於及
    證人顏Ｏ良、郭○○於警詢中分別所證述之情節(見警卷第82至
    84、138至142、176至179、252至255、296至298、310至316
    、330至333、355至358、362、363頁；軍偵卷第39、40、91
    、92、101、163、164頁)，以及證人即證人即告訴人翁Ｏ佑
    、林Ｏ佑及陳Ｏ廷於警詢及偵查中分別所證述之情節均大致相
    符（見警卷第345至348、351至354頁；軍偵卷第27至30、67
    頁），復有高雄市政府警察局湖內分局扣押筆錄暨扣押物品
    目錄表(受執行人：辰○○、己○○)各1份、扣案物品照片1張、
    網路影片擷圖照片40張、告訴人翁Ｏ佑提出之臺南市立醫院
    （委託秀傳醫療社團法人經營)110年5月17日診斷證南字第0
    0000000號診斷證明書、甲車及乙車之車輛詳細資料報表各1
    份、證人顏Ｏ良提出其與辰○○對話紀錄擷圖照片2張、福德路
    38號(福德祠)聚眾鬥毆案路線圖各1份、案發現場及路口監
    視器錄影畫面擷圖照片29張、A車車損照片及辰○○與A車車主
    對話紀錄擷圖照片共5張、A車、H車、E車、D車、G車、C車
    、F車、B車之車輛詳細資料報表各1份、證人趙○○所提出之
    簡訊擷圖照片1張在卷可稽（見警卷第21至25、29、35至44
    、163至167頁、第377至403頁〈均正面〉、第405至407、409
    、413、415頁、第419至429頁〈均正面〉；軍偵卷第165頁)；
    並有供渠等為本案犯罪所用之木棒及鋁製球棒各2支等物扣
    案可資佐證；基此，足認被告辰○○等10人上開任意性之自白
    核與前揭事證相符，可堪採為認定被告辰○○等10人本案犯罪
    事實之依據。從而，本案事證已臻明確，被告辰○○等10人上
    開犯行，俱應洵堪認定。
三、論罪科刑：
  ㈠論罪部分：
  ⒈按犯前項之罪，而有下列情形之一者，得加重其刑至二分之
    一：一、意圖供行使之用而攜帶兇器或其他危險物品犯之。
    二、因而致生公眾或交通往來之危險，刑法第150 條第2 項
    定有明文。又刑法總則之加重，係概括性之規定，所有罪名
    均一體適用；刑法分則之加重，係就犯罪類型變更之個別犯
    罪行為予以加重，成為另一獨立之罪名。刑法第150 條第2
    項，得加重其刑至二分之一，係就刑法第150 條第1 項之基
    本犯罪類型，參考我國實務常見之群聚鬥毆危險行為態樣，
    慮及行為人意圖供行使之用而攜帶兇器或者易燃性、腐蝕性
    液體，抑或於車輛往來之道路上追逐，對往來公眾所造成之
    生命、身體、健康等危險大增，破壞公共秩序之危險程度升
    高，而有加重處罰之必要，已就刑法第150 條第1 項犯罪類
    型變更之個別犯罪行為予以加重，而成另一獨立之罪名，自
    屬刑法分則加重之性質。經查，被告辰○○等10人共同為本案
    犯行時，係分持西瓜刀、高爾夫球桿、球棒、木棒、鋁製球
    棒等物下手實施本案暴行後，致告訴人林Ｏ佑、陳Ｏ廷所騎乘
    之甲、乙車因而毀損，並致告訴人翁Ｏ佑受有前述傷害；由
    此可認該等物品，顯然質地堅硬，客觀上顯具有危險性，足
    以對人之生命、身體、安全構成之兇器無疑，自應足認該當
    刑法第150條第2項第1款之構成要件。
  ⒉次按學理上有「任意共犯」與「必要共犯」之分，前者指一
    般原得由一人單獨完成犯罪而由二人以上共同實施之情形，
    當然有刑法總則共犯規定之適用；後者係指須有二人以上之
    參與實施始能成立之犯罪而言。且「必要共犯」依犯罪之性
    質，尚可分為「聚合犯」與「對向犯」，其二人以上朝同一
    目標共同參與犯罪之實施者，謂之「聚合犯」，如刑法分則
    之公然聚眾施強暴、脅迫罪、參與犯罪結社罪、輪姦罪等是
    ，因其本質上即屬共同正犯，故除法律依其首謀、下手實施
    或在場助勢等參與犯罪程度之不同，而異其刑罰之規定時，
    各參與不同程度犯罪行為者之間，不能適用刑法總則共犯之
    規定外，其餘均應引用刑法第28條共同正犯之規定（最高法
    院著有81年度臺非字第233 號刑事判決意旨參照）。又因刑
    法第150條第1項之罪，性質上屬必要共犯之聚合犯，是聚合
    犯中之一人倘有攜帶兇器到場者，對於受施強暴脅迫之人或
    其餘往來公眾，所能造成之生命、身體、健康之危險性即顯
    著上升，且對於公共秩序、社會安寧所造成之危害亦明顯增
    加，無論是「首謀」、「下手實施」或「在場助勢」之人何
    人攜帶兇器，均可能使整體產生之危險，因相互利用兇器之
    可能性增高；是以，被告辰○○等10人上開所為，均認符合刑
    法第150條第2項第1款之構成要件行為。又被告辰○○、丁○○
    、戊○○、己○○、癸○○、寅○○、乙○○、甲○○就前揭事實欄所示
    之攜帶前述兇器在公眾得出入之場所、聚集三人以上對本案
    告訴人下手實施強暴犯行，均有犯意之聯絡及行為之分擔，
    自均應論以共同正犯；惟被告辰○○、丁○○、戊○○、己○○、癸○○、寅○○、乙○○、甲○○等人就渠等上開下手實施強暴犯行部
    分，與在場助勢之被告子○○、卯○○等2人間，因其等間就參
    與本案犯罪程度顯然有別，則揆諸前揭規定及說明，被告辰
    ○○、丁○○、戊○○、己○○、癸○○、寅○○、乙○○、甲○○，與被告
    子○○、卯○○2人間，就渠等所犯意圖供行使之用而攜帶兇器
    ，在公眾得出入之場所聚集三人以上下手實施強暴罪，即無
    從成立共同正犯。另刑法條文有「結夥三人以上」者，其主
    文之記載並無加列「共同」之必要（最高法院著有79年度臺
    上字第4231號判決意旨可資參照）；是以，本條文以「聚集
    三人以上」為構成要件，應為相同解釋，附此敘明 。
　⒊是核被告辰○○、甲○○、乙○○所為，均係犯刑法第150條第2項
    第1款、第1項後段之意圖供行使之用而攜帶兇器在公共場所
    聚集三人以上下手實施強暴罪及同法第354條之毀損他人物
    品罪。又被告辰○○、甲○○、乙○○等3人就上開意圖供行使之
    用而攜帶兇器在公共場所聚集三人以上下手實施強暴及毀損
    告訴人林Ｏ佑所騎乘甲車等犯行，均有犯意聯絡及行為分擔，
    均應論以共同正犯。再者，被告辰○○、甲○○、乙○○等3人本案
    所為，均以一行為同時觸犯意圖供行使之用而攜帶兇器在公
    共場所聚集三人以上下手實施強暴罪及毀損他人物品罪(林Ｏ
    佑所騎乘甲車部分)，均為想像競合犯，俱應依刑法第55條
    前段之規定，俱從一重之意圖供行使之用而攜帶兇器在公共
    場所聚集三人以上下手實施強暴罪處斷。
　⒋另核被告丁○○、戊○○、己○○、癸○○、寅○○所為，均係犯刑法
    第150條第2項第1款、第1項後段之意圖供行使之用而攜帶兇
    器在公共場所聚集三人以上下手實施強暴罪。又被告丁○○、
    戊○○、己○○、癸○○、寅○○等5人雖無實際動手傷害告訴人翁Ｏ
    佑或為砸車之行為，然渠等在上開場所集結之前，既均已知
    悉被告辰○○等人欲至現場打架鬥毆，又分別負責駕車載送被
    告甲○○、乙○○及被告辰○○所糾集之人員到場，復駕車在場待
    命避免下手實施者無從逃逸，自均應與被告辰○○、甲○○、乙○○等3人上開攜帶兇器在公共場所聚集三人以上下手實施強
    暴犯行，俱應論以共同正犯。　　
　⒌另核被告卯○○、子○○所為，均係犯刑法第150條第2項第1款、
    第1項前段之意圖供行使之用而攜帶兇器在公共場所聚集三
    人以上施強暴在場助勢罪。又被告卯○○及子○○，就上開犯行
    ，與同案被告辛○○及少年黃Ｏ峰、王Ｏ傑與在場助勢之數名不
    詳成年人間，均有犯意聯絡及行為分擔，均應論以共同正犯。
    　
　⒍再按刑法第150條第1項之罪，係為保護社會整體秩序、安全
    ，屬於國家法益，並非個人法益，縱行為人施以強暴脅迫之
    客體有數人，惟侵害國家法益仍屬單一，僅成立單純一罪。
    故被告辰○○、丁○○、子○○、戊○○、己○○、癸○○、卯○○、寅○○
    、乙○○、甲○○等人間，兩方對彼此所為之意圖供行使之用而
    攜帶兇器在公共場所聚集三人以上施實施強暴行為之犯行，
    無論係首謀、下手實施或在場助勢者，各均僅成立單純一罪
    。
  ㈡刑之加重與否之說明：
  ⒈刑法第150條第2項部分：
　　按犯刑法第150條第1項之在公共場所或公眾得出入之場所聚
    集三人以上實施強暴罪，而有下列情形之一者，得加重其刑
    至二分之一：一、意圖供行使之用而攜帶兇器或其他危險物
    品犯之。二、因而致生公眾或交通往來之危險，刑法第150
    條第2項定有明文。惟上開得加重條件，屬於相對加重條件
    ，並非絕對應加重條件，是以，法院應依個案具體情狀，考
    量當時客觀環境、犯罪情節及危險影響程度、被告涉案程度
    等事項，綜合權衡考量是否有加重其刑之必要性。本院審酌
    本案聚集之人數固定、並未持續增加而難以控制，以及案發
    時間為當日凌晨1時至3時許，人車尚屬稀少等情，且被告辰
    ○○、丁○○、子○○、戊○○、己○○、癸○○、卯○○、寅○○、乙○○、
    甲○○於犯後均業已坦承犯行，其中被告辰○○、丁○○、子○○、
    戊○○、己○○、癸○○、卯○○、乙○○等人並已與告訴人翁Ｏ佑、
    陳Ｏ廷等2人分別就傷害及毀損部分均達成和解，且已賠償告
    訴人翁Ｏ佑、陳Ｏ廷等人所受損害後，復經告訴人翁Ｏ佑、陳Ｏ
    廷均具狀撤回對本案被告等人本案傷害及毀損之告訴，及告
    訴人陳Ｏ廷就上開被告(無論有無參與調解)表示均願給予渠
    等自新之機會等情，已有告訴人翁Ｏ佑於110年11月14日提出
    和解書暨撤回告訴狀、告訴人陳Ｏ廷於111年5月17日提出撤
    回告訴狀、本院111年5月30日111年度橋司附民移調字第515
    號調解筆錄各1份附卷可憑（見軍偵卷第59、61頁；審訴卷
    一第253頁；審訴卷二第15至18頁）；顯見被告辰○○等10人
    於犯後均應已有悔意，態度尚可；復參酌被告辰○○等10人本
    案犯罪情節、手段及渠等本案犯行對社會秩序致生危害之程
    度，以及告訴人翁Ｏ佑、陳Ｏ廷、林Ｏ佑等人分別所受傷勢、
    損害之程度等各該櫫情，認未加重前之法定刑，應均足以評
    價被告等人本案犯行，認尚無依刑法第150條第2項之規定，
    加重其刑之必要，併此敘明。
　⒉次按兒童及少年福利與權益保障法第112條第1項前段規定「
    成年人教唆、幫助或利用兒童及少年犯罪或與之共同實施犯
    罪或故意對其犯罪者，加重其刑至二分之一」，係以成年之
    行為人所教唆、幫助、利用、共同犯罪者或其犯罪被害者之
    年齡，作為加重刑罰之要件，雖不以行為人明知（即確定故
    意）該人的年齡為必要，但至少仍須存有不確定故意，亦即
    預見所教唆、幫助、利用、共同實施犯罪或故意對其犯罪之
    人，係為兒童或少年，而不違背其本意者，始足當之（最高
    法院107年台上字第1562號、第1569號、第3559號判決意旨
    參照）。經查，本案被告丁○○、子○○、己○○、寅○○、甲○○為
    本案犯行時雖均已為成年人，而本案共犯即黃Ｏ峰、王Ｏ傑於
    案發時均為未滿18歲之少年等情，有渠等之各該年籍資料存
    卷可憑；而被告丁○○、子○○與少年黃Ｏ峰為朋友，被告寅○○
    、甲○○則與少年王Ｏ傑為朋友，互相認識，且案發當時少年
    黃Ｏ峰即乘坐被告丁○○所駕駛之B車、少年王Ｏ傑則乘坐被告
    寅○○所駕駛之C車等節，業經被告丁○○、子○○、寅○○、甲○○
    及少年黃Ｏ峰、王Ｏ傑等人於警詢中均供述明確；則被告丁○○
    、子○○、寅○○、甲○○與少年黃Ｏ峰、王Ｏ傑等人共同為本案意
    圖供行使之用而攜帶兇器在公眾得出入之場所聚集三人以上
    下手實施強暴或在場助勢犯行，本均應依兒童及少年福利與
    權益保障法第112條第1項前段之規定，加重其刑；然被告丁○○、寅○○、甲○○所為下手實施強暴犯行，與被告子○○及少年
    黃Ｏ峰、王Ｏ傑所為在場助勢態樣不同，則揆諸前揭說明，被
    告丁○○、寅○○、甲○○與少年黃Ｏ峰、王Ｏ傑間自無從成立共同
    正犯。此外，被告子○○與少年王Ｏ傑雖共同實施本案在場助
    勢犯行，惟依卷內現存證據資料，尚無從證明被告子○○認識
    少年王Ｏ傑，且亦無從證明案發時已知悉或可得而知共犯王Ｏ
    傑係少年，然被告子○○既然與少年黃Ｏ峰為朋友，且又乘坐
    同車，應可認為被告子○○與共犯黃Ｏ峰間就本案犯行，應有
    兒童及少年福利與權益保障法第112 條第1項前段規定之適
    用，並與少年黃Ｏ峰、王Ｏ傑間，均有犯意聯絡及行為分擔，
    應論以共同正犯。再者，被告己○○雖與少年黃Ｏ峰、王Ｏ傑共
    同實施本案犯行，惟被告己○○未與少年黃Ｏ峰、王Ｏ傑同車，
    復依現存卷內證據資料，尚無從證明被告己○○認識少年黃Ｏ
    峰、王Ｏ傑，且亦無從證明被告己○○於案發時已知悉或可得
    而知少年黃Ｏ峰、王Ｏ傑均係12歲以上未滿18歲之少年，則揆
    諸前開判決意旨，自難逕以兒童及少年福利與權益保障法第
    112條第1項前段規定加重其刑。至被告辰○○、戊○○、癸○○、
    卯○○、乙○○於本案案發時雖均已滿18歲，惟均尚未成年，自
    均無兒童及少年福利與權益保障法第112條第1項之加重規定
    適用，故公訴意旨認被告辰○○、丁○○、戊○○、己○○、癸○○、
    卯○○、寅○○、乙○○、甲○○本案所犯，均有兒童及少年福利與
    權益保障法第112條第1項前段規定加重其刑適用，容有誤會
    ，併予敘明。
　⒊另被告丁○○、子○○、己○○、寅○○、甲○○於案發時雖均為成年
    人，而告訴人翁Ｏ佑、陳Ｏ廷、林Ｏ佑於案發時亦均為未滿18
    歲之少年等情，有渠等之各該年籍資料在卷可查；惟依卷內
    現有證據資料，尚查無積極證據足資證明被告丁○○、子○○、
    己○○、寅○○、甲○○於案發時均係在知悉或可得而知告訴人翁
    Ｏ佑、陳Ｏ廷、林Ｏ佑均係少年之情況下，仍故意對渠等為本
    案犯罪，故均不援引兒童及少年福利與權益保障法第112條
    第1項前段規定加重其刑，併此陳明。
  ㈣爰審酌被告辰○○僅因細故與顏Ｏ良發生口角爭執，竟於前揭時
    間，透果臉書發布貼文之方式，夥同被告丁○○、子○○、戊○○
    、己○○、癸○○、卯○○、寅○○、乙○○、甲○○等人聚集於前述公
    眾得出入之場所，無視時值夜間，且道路、橋樑為公眾通行
    之用，如於道路、橋樑上發生衝突，亦將造成交通往來之危
    險，仍率然聚眾對告訴人翁Ｏ佑、陳Ｏ廷、林Ｏ佑等等人為下
    手實施強暴行為或為在場助勢行為，致告訴人翁Ｏ佑受有前
    述傷勢，並波及無辜之告訴人陳Ｏ廷、林Ｏ佑，造成告訴人陳
    Ｏ廷、林Ｏ佑所騎乘之機車因而毀損不堪使用，其等所為不僅
    侵犯他人財產及身體法益，並對公眾安寧及社會安全秩序造
    成相當程度之危害，渠等所為實屬可議；惟念及被告辰○○等
    10人於犯後在本院審理中終知坦承犯行，態度尚可；復考量
    被告辰○○、丁○○、子○○、戊○○、己○○、癸○○、卯○○、乙○○於
    犯後均已與告訴人翁Ｏ佑、陳Ｏ廷達成和解，並於被告辰○○賠
    償告訴人翁Ｏ佑、陳Ｏ廷所受損失後，業經告訴人翁Ｏ佑、陳Ｏ
    廷各自具狀撤回對上開被告本案傷害及毀損之告訴等節，均
    如上述，堪認被告辰○○等10人業已取得告訴人翁Ｏ佑、陳Ｏ廷
    之諒解，致其等犯造成危害之程度稍有獲得減輕；兼衡以各
    該被告本案各自犯罪之動機、手段、參與分擔犯罪情節及其
    等所犯致生危害之程度，以及告訴人翁Ｏ佑、陳Ｏ廷、林Ｏ佑
    等人所受傷勢、損害之程度；另酌以被告辰○○等10人於本案
    發生前均無其他犯罪科刑紀錄，有被告辰○○等10人之臺灣高
    等法院被告前案紀錄表各1份在卷可查，素行尚可；暨衡及
    被告辰○○之教育程度為高中畢業、家庭經濟狀況為勉持，及
    其自陳目前從事開怪手工作，家中尚有祖父及哥哥等家庭生
    活狀況，被告丁○○之教育程度為高中畢業、家庭經濟狀況為
    勉持，及其自陳目前從事開電子業工作，家中尚有母親及姐
    姐等家庭生活狀況，被告子○○之教育程度為大學在讀、家庭
    經濟狀況為小康，家中尚有父母等家庭生活狀況，被告戊○○
    之教育程度為二專就讀中、家庭經濟狀況為勉持，及其自陳
    目前幫家裡養豬，家中尚有母親及祖父等家庭生活狀況，被
    告己○○之教育程度為高職畢業、家庭經濟狀況為小康，及其
    自陳目前從事油漆工工作，家中尚有父母、祖父母等家庭生
    活狀況，被告癸○○之教育程度為國中畢業、家庭經濟狀況為
    勉持，及其自陳目前從事GOGORO機車工作，家中尚有姐姐及
    姑婆等家庭生活狀況，被告卯○○之教育程度為高中畢業、家
    庭經濟狀況為勉持，及其自陳目前從事餐飲業，家中尚有父
    母等家庭生活狀況，被告寅○○之教育程度為高職畢業、家庭
    經濟狀況為小康，及其自陳目前從事冷凍空調工作，家中尚
    有姑姑、姑丈及表姊等家庭生活狀況，被告乙○○之教育程度
    為高中畢業、家庭經濟狀況為勉持，及其自陳目前從事水電
    工作，家中尚有父母、妹妹、祖母、姑姑等家庭生活狀況，
    被告甲○○之教育程度為高中畢業、家庭經濟狀況為勉持，及
    其自陳目前從事水電工作，家中尚有祖父母等家庭生活狀況
    （見各該被告之警詢筆錄受詢問人欄所載〈警卷第3、45、67
    、129、157、189、201、211、221、237頁〉；審訴卷一第25
    0頁；審訴卷二第72、145、146、181頁）等一切具體情狀，
    分別量處如主文第1至10項所示之刑，併均諭知易科罰金之
    折算標準。
  ㈤末查，被告辰○○、丁○○、子○○、戊○○、己○○、癸○○、卯○○、
    寅○○、乙○○、甲○○於本案發生前均未曾因故意犯罪受有期徒
    刑以上刑之宣告一節，有前揭各該被告前案紀錄表各1份在
    卷可參，其等因年輕氣盛，一時思慮未周，致觸犯本案刑章
    ，其等所為固有不該；然審及被告辰○○等10人於犯後在本院
    審理中均已知坦承犯行，其中被告辰○○、丁○○、子○○、戊○○
    、己○○、癸○○、卯○○、乙○○業已與告訴人翁Ｏ佑、陳Ｏ廷達成
    和解，並於被告辰○○賠償其等所受損失後，業經告訴人翁Ｏ
    佑、陳Ｏ廷撤回對被告等人本案傷害及毀損之告訴，且告訴
    人陳Ｏ廷就本案被告均表示願給予渠等自新之機會等情，已
    如前述，堪認被告於犯後已盡力填補其所犯造成損害之程度
    ，致其等所犯造成危害之程度稍有所減輕；故本院認被告辰
    ○○等10人經此偵、審程序及罪刑之宣告，應已知所警惕，信
    其應無再犯之虞；復考量告訴人翁Ｏ佑、陳Ｏ廷亦已具狀撤回
    本案傷害及毀損之告訴乙節，業如前述；以及公訴人於本院
    審理中已表示對給予緩刑宣告之諭知並無意見等語(見審訴
    卷一第251頁、審訴卷二第72、146、182頁)；又本院審酌自
    由刑本有中斷受刑人原本生活、產生烙印效果而更不利社會
    賦歸等流弊，並審及被告辰○○等10人業已與告訴人翁Ｏ佑、
    陳Ｏ廷達成和解及公訴人上開量刑意見等上揭櫫情，認對被
    告辰○○等10人上開分別所宣告之刑，均以暫不執行為適當，
    爰依刑法第74條第1項第1款之規定，均宣告緩刑2年；然本
    院審酌被告辰○○等10人無非因守法觀念薄弱而觸法，為使其
    於緩刑期間內，能深知警惕，而仍存有僥倖心理，並導正其
    等行為與法治之觀念，避免其等再度犯罪，爰均依刑法第74
    條第2項第8款之規定，命被告辰○○等10人於緩刑期間內，均
    應接受法治教育貳場次，並均依刑法第93條第1項第2款之規
    定，宣告於緩刑期間均應付保護管束。至被告辰○○等10人若
    有違反本院所命上開負擔，且情節重大者，檢察官自得依法
    聲請本院撤銷緩刑之宣告，一併敘明。
四、沒收部分：
　　按供犯罪所用、犯罪預備之物或犯罪所生之物，屬於犯罪行
    為人者，得沒收之。但有特別規定者，依其規定；又宣告前
    二條之沒收或追徵。有過苛之虞、欠缺刑法上之重要性、犯
    罪所得低微，或為維持受宣告人生活條件之必要者，得不宣
    告或酌減之，刑法第38條第2 項、第38條之2 第2 項分別定
    有明文。經查：
　㈠扣案之木棍2支，為被告辰○○在上開福德祠廣場前所撿拾，且
    係供其為本案毀損及妨害秩序犯行所用之物等情，已據被告
    辰○○於偵查及本院審理中供明在卷（見軍偵卷第27頁；審訴
    卷一第234、245頁）；故而，應依刑法第38條第2項前段之
    規定，於被告辰○○上開所犯所處主文罪刑項下，均宣告沒收
    之。
　㈡至扣案之鋁製球棒2支，為被告己○○駕車前往案發地點時所搭
    載之2名不詳男子所攜帶之物，並係供該2名不詳男子聚眾鬥
    毆時所用之工具等情，此據被告己○○於警詢及偵查中供述明
    確（見警卷第161頁；軍偵卷第100頁）；然依現存卷證資料
    ，尚查無證據證明該等物品均係被告己○○所有或其對該等物
    品具有共同處分權，故不為沒收之宣告，併予述明。　
  ㈢至本案被告等人攜往案發現場工聚眾鬥毆時所使用之其餘西
    瓜刀、高爾夫球桿、球棒等物，依本案現存卷證資料，亦查
    無證據足資認定均為被告等人所有，復查無其他事證足資認
    該等物品仍然存在，且均未據扣案，又均非屬違禁物或應義
    務沒收之物；再者，該等物品衡情應非專供犯罪之用，且屬
    輕易即得再行購買或拾取之物品，況考量刑事訴訟經濟及預
    防再犯之效果，本院認縱予以宣告沒收該等物品，亦欠缺刑
    法上之實益及重要性；故而，爰依刑法第38條之2第2項之規
    定，認無庸為沒收或追徵之諭知，附此述明。
五、不另為公訴不受理諭知部分：
    公訴意旨認被告辰○○、甲○○、乙○○等3人上開持木棍砸毀告
    訴人陳Ｏ廷所騎乘之乙車，另涉犯刑法第354條之毀損罪嫌云
    云。經查：
  ㈠按第354條之毀損罪，須告訴乃論，此為同法第357條定有明
    文；又告訴乃論之罪，告訴人於第一審辯論終結前，得撤回
    其告訴；告訴經撤回者，應諭知不受理之判決，刑事訴訟法
    第238條第1項、第303條第3款亦分別已有明定。
  ㈡查被告辰○○、甲○○、乙○○等3人被訴涉犯刑法第354條之毀損
    罪部分，依同法第357條規定，屬告訴乃論之罪。茲因被告
    辰○○、乙○○於犯後業與告訴人陳Ｏ廷達成和解，並據告訴人
    陳Ｏ廷具狀撤回對被告辰○○、甲○○、乙○○本案毀損之告訴等
    節，有如前述，並有前揭告訴人陳Ｏ廷提出之撤回告訴狀及
    本院調解筆錄等件存卷足考；則揆諸上開規定及說明，本院
    就被告辰○○、甲○○、乙○○等3人此部分被訴涉毀損罪嫌部分
    ，本應諭知公訴不受理之判決；然被告辰○○、甲○○、乙○○等
    3人此部分所為毀損犯行，與前述本院就渠等所犯妨害秩序
    案件予以論罪科刑部分，具有想像競合犯之裁判上一罪關係
    ，故均不另為公訴不受理判決之諭知，附予敘明。
六、至同案被告壬○○、庚○○、辛○○被訴妨害秩序案件部分，則均
    由本院另行審結，一併述明。
據上論斷，應依刑事訴訟法第273條之1第1項、第284條之1、第2
99條第1項前段，兒童及少年福利與權益保障法第112條第1項前
段，刑法第150條第2項第1款、第1項前段、後段、第354條、第5
5條前段、第28條、第41條第1項前段、第38條第2項前段、第38
條之2第2項、第74條第1項第1款、第2項第8款、第93條第1項第2
款，刑法施行法第1條之1第1項，判決如主文。
本案經檢察官丙○○提起公訴，檢察官丑○○到庭執行職務。
中　　華　　民　　國　　111 　年　　6 　　月　　23　　日
                  刑事第四庭      法  官  許瑜容
以上正本證明與原本無異。
如不服本判決應於收受送達後20日內向本院提出上訴書狀，並應
敘述具體理由；如未敘述上訴理由者，應於上訴期間屆滿後20日
內向本院補提理由書（均須按他造當事人之人數附繕本）「切勿
逕送上級法院」。
中　　華　　民　　國　　111 　年　　6 　　月　　28　　日
                                  書記官  林榮志
附錄本案論罪科刑法條全文：
中華民國刑法第150條
在公共場所或公眾得出入之場所聚集三人以上，施強暴脅迫者，
在場助勢之人，處1 年以下有期徒刑、拘役或10萬元以下罰金；
首謀及下手實施者，處6 月以上5 年以下有期徒刑。
犯前項之罪，而有下列情形之一者，得加重其刑至二分之一：
一、意圖供行使之用而攜帶兇器或其他危險物品犯之。
二、因而致生公眾或交通往來之危險。
　　
中華民國刑法第354 條
毀棄、損壞前二條以外之他人之物或致令不堪用，足以生損害於
公眾或他人者，處2 年以下有期徒刑、拘役或1 萬5 千元以下罰
金。　　
　　
兒童及少年福利與權益保障法第112條
成年人教唆、幫助或利用兒童及少年犯罪或與之共同實施犯罪或
故意對其犯罪者，加重其刑至二分之一。但各該罪就被害人係兒
童及少年已定有特別處罰規定者，從其規定。
對於兒童及少年犯罪者，主管機關得獨立告訴。